【裁判字號】    89,上易,708
【裁判日期】    890329
【裁判案由】    毀損
【裁判全文】
臺灣高等法院刑事判決                  八十九年度上易字第七八號
    上  訴  人
    即  被  告  乙○○
                丁○○○
右上訴人，因損害債權案件，不服臺灣台北地方法院，八十八年度自字第七七五號，
中華民國八十九年一月十八日第一審判決，提起上訴，本院判決如左：
    主      文
上訴駁回。
    事      實
一、乙○○與丁○○○有親戚關係（乙○○先生王金山之姊姊即丁○○○），乙○○
    自民國（下同）七十九年起陸續有向丁○○○借款，迄八十六年十月止，尚有欠
    款未能償還（未償還款項、至多新台幣二、三百萬元）；乙○○前於八十五年間
    因所召集之互助會宣告倒會，於八十六年六月十一日，與互助會員丙○○、洪子
    棋、甲○○○等人在台北市松山區調解委員會成立八十六年調字第一二三、一０
    六、一二一號調解，並分別經原審法院於八十六年七月二日、同年七月四日及同
        年八月十五日核定該調解書（調解書內容係乙○○自八十六年七月二十日起
    ，每月二十日攤還新台幣二萬五千元聲請人，一期不還全部到期）；詎乙○○自
    成立調解於將受強制執行之際，為逃避其所有土地坐落台北市○○區○○段三四
    之三三地號（應有部分五分之一），地上建物為台北市市○○道○段一九一號一
    樓，  面積七八‧一六平方公尺，附屬平台一三‧六二平方公尺之房地，被查封
    拍賣完與丁○○○共同基於意圖損害其他債權人之犯意聯絡，於八十六年十一月
    十四因，在乙○○仍照常使用上開所示房地前提下，以低以市場行情價格，賣予
    丁○○○（於八十六年十一月十九日登記完畢），而乙○○將前開不動產過戶予
    丁○○○後，即未依調解書內容償還丙○○、洪子棋、甲○○○欠款。
二、案經丙○○、洪子棋、甲○○○提起自訴。
    理      由
一、訊據上訴人即被告乙○○與丁○○○二人坦承上開所示之不動產於八十六年十一
    月十九日已登記在丁○○○名下，目前該不動產仍由乙○○使用等情；惟雖均矢
    口否認有右揭損害債權犯行，被告乙○○辯稱：伊欠丁○○○五百萬元，以上開
    所示之不動產抵欠款，另之前以該不動產向銀行借款七百萬元，由丁○○○承受
    ，即該不動產賣丁○○○價格為一千二百萬元云云；被告丁○○○辯稱：乙○○
    欠伊五百萬元，渠以上開所示不動產抵欠款，另乙○○之前以該不動產向銀行借
    款七百萬元，由伊承受，即該不動產賣伊一千二百萬元云云。然查右揭事實，業
    據自訴人丙○○、洪子棋、甲○○○等人於原審及本院審理時指訴甚詳；次查被
    告乙○○與丁○○○二人所辯之借貸非但無任何書面文件可資佐證，而原審八十
    九年一月四日審理時，將被告乙○○與丁○○○二人隔離訊問，被告二人就借貸
    金額陳述亦非一致；經綜核被告乙○○與丁○○○二人陳述，乙○○至多僅欠丁○○○新台幣二、三百萬元；再查被告二人均坦承上開所示之不動產，雖過戶予
    丁○○○名下，但目前該不動產仍由乙○○使用，更可證被告乙○○，以低以市
    場行情價格，將上開所示不動產賣予親戚丁○○○，以換取乙○○仍可使用上開
    不動產之利益。而逃避上開不動產稱自訴人等查封拍賣。此外，又有原審法院核
    定台北市松山區調解委員會成立之八十六年調字第一二三、一０六、一二一號調
解書及附表所示不動產謄本在卷可查。事證明確，被告二人所辯均屬卸責之詞，
    不足採信，被告等損害債權之犯行均堪認定。
二、核被告乙○○所為，係犯刑法第三百五十六條之罪。另被告丁○○○雖非債務人
    ，但渠與債務人乙○○相互間有犯意之聯絡及行為之分擔，共同實施犯罪，亦應
    依刑法第三十一條第一款，論以共同正犯，處刑法第三百五十六條之罪。
三、原審經調查結果，以被告等事證明確，適用刑法第三百五十六條、第四十一條、
    第三十一條第一項、第二十八條（原判決適用法條摘漏引），罰金罰鍰提高標準
    例第一條前段、第二條，並審酌被告等二人等素行犯罪之手段，所生危害，犯罪
    後態度等一切情狀，各量處有期徒刑月，並均諭知易科罰金之折算標準，認事
    用法，經核無不合，量刑亦為適當，被告等上訴意旨仍執前詞，否認有損害債權
    之犯意，非有理由，應予駁回。
據上論斷，應依刑事訴訟法第三百六十八條，判決如主文。
中    華    民    國    八十九    年      三        月     二十九       日
                        臺灣高等法院刑事第十四庭
                            審判長法  官  陳  祐  輔
                                  法  官  蔡  國  在
                                  法  官  陳  國  文
右正本證明與原本無異。
不得上訴。
                                  書記官  楊  國  明
中    華    民    國    八十九    年      四        月      一          日


司法院資訊處製作；財團法人民間司法改革基金會備份。
